ACORDAO-COMPLETO-2519445

ACÓRDÃO 18579/2021 ATA 40/2021 - PRIMEIRA CÂMARA

VISTA, relatada e discutida esta tomada de contas especial instaurada pela Secretaria Especial de Cultura contra a Federação das Associações de Radiodifusão Comunitária e Carlito Vieira de Almeida em razão da não comprovação, por ausência de documentação comprobatória suficiente, da correta aplicação do total de R$ 115.000,00 do Fundo Nacional de Cultura repassados, em 2008, no âmbito do Convênio 348/2007, cujo objeto era o apoio ao projeto "Rádio, Cultura e Cidadania", com a criação de um centro de produção e capacitação em radiodifusão comunitária.
ACORDAM os Ministros do Tribunal de Contas da União, reunidos em sessão da 1ª Câmara, ante as razões expostas pelo Relator e com fundamento nos arts. 1º, inciso I; 16, inciso III, alínea "c" e §3º; 12, §3º; 19; 23, inciso III; 26; 28, inciso II, da Lei 8.443/1992 e dos arts. 214, inciso III, alínea "a"; 209, §7º; e 217, §2º, do Regimento Interno 
9.1. considerar revéis os responsáveis Federação das Associações de Radiodifusão Comunitária (CNPJ: 04.052.363/0001-21) e Carlito Vieira de Almeida (CPF: XXX.377.857-XX) ;	
9.2. julgar irregulares as contas da Federação das Associações de Radiodifusão Comunitária (CNPJ: 04.052.363/0001-21) e de Carlito Vieira de Almeida (CPF: XXX.377.857-XX) ;	
9.3. condená-los solidariamente ao pagamento ao Fundo Nacional de Cultura das importâncias a seguir especificadas, atualizadas monetariamente e acrescidas dos juros de mora, calculadas a partir das datas abaixo discriminadas até a data da efetiva quitação do débito autorizar, desde logo, a cobrança judicial das dívidas, caso não atendidas as notificações;
	Valor original
	Data da ocorrência

	R$ 50.000,00
	17/1/2008

	R$ 65.000,00
	21/11/2008

9.4. autorizar também, desde logo, se requerido antes da remessa para cobrança judicial, , o parcelamento das dívidas em até 36 (trinta e seis) parcelas, com incidência, sobre cada parcela corrigida monetariamente, dos correspondentes acréscimos legais;
9.5. alertar aos responsáveis que a falta de comprovação do recolhimento de qualquer parcela importará no vencimento antecipado do saldo devedor;
9.6. fixar aos responsáveis prazo de 15 (quinze) dias, a contar das notificações, para comprovarem, perante o Tribunal, o recolhimento integral dos débitos acima imputados ou, em caso de parcelamento, da primeira parcela, e de 30 (trinta) dias, a contar do recolhimento da parcela anterior, das demais parcelas;
9.7. encaminhar cópia deste Acórdão aos responsáveis, à Secretaria Especial de Cultura e ao Procurador-Chefe da Procuradoria da República no Estado do Rio de Janeiro, com a informação de que a íntegra do Relatório e do Voto que o fundamentam está disponível no endereço eletrônico www.tcu.gov.br/acordaos.

Tomada de contas especial decorrente da ausência de comprovação da correta aplicação de recursos de convênio destinado a apoiar projeto cultural.

Primeira Câmara

Secretaria Especial da Cultura

3. Responsáveis: Carlito Vieira de Almeida (XXX.377.857-XX); Federação das Associações de Radiodifusão Comunitária (04.052.363/0001-21)

13.1. Ministros presentes: Walton Alencar Rodrigues (Presidente), Vital do Rêgo e Jorge Oliveira (Relator).
13.2. Ministro-Substituto convocado: Augusto Sherman Cavalcanti.

JORGE OLIVEIRA

Adoto como relatório a instrução produzida na Secretaria de Controle Externo de Tomada de Contas Especial - SecexTCE, endossada pelo corpo dirigente daquela unidade técnica e pelo Ministério Público junto ao TCU - MPTCU e a seguir transcrita (peças 78/81) :
"Cuidam os autos de tomada de contas especial instaurada pela Secretaria Especial da Cultura, em desfavor de Federação das Associações de Radiodifusão Comunitária (CNPJ: 04.052.363/0001-21) e Carlito Vieira de Almeida (CPF: XXX.377.857-XX) , em razão de não comprovação da regular aplicação dos recursos repassados pela União realizadas por meio do Convênio 348/2007, registro Siafi 610946, (peça 11) firmado entre o Fundo Nacional de Cultura e a Federação das Associações de Radiodifusão Comunitária, e que tinha por objeto o instrumento descrito como "apoio ao projeto radio, cultura e cidadania.".
HISTÓRICO
Em 19/12/2017, com fundamento na IN/TCU 71/2012, alterada pela IN/TCU 76/2016 e DN/TCU 155/2016, o dirigente da instituição Secretaria Especial da Cultura autorizou a instauração da tomada de contas especial (peça 42) . O processo foi registrado no sistema e-TCE com o número 2881/2019.
O Convênio 348/2007, registro Siafi 610946, foi firmado no valor de R$ 233.000,00, sendo R$ 185.000,00 à conta do concedente e R$ 48.000,00 referentes à contrapartida do convenente. Teve vigência de 28/12/2007 a 17/7/2010, com prazo para apresentação da prestação de contas em 15/9/2010. Os repasses efetivos da União totalizaram R$ 115.000,00 (peças 12, 13 e 18) , sendo R$ 20.000,00 e R$ 30.000,00, em 17/1/2008, e R$ 65.000,00, em 21/11/2008.
A prestação de contas e complementações enviadas foram analisadas por meio do documento constante nas peças 30 e 37.
	O fundamento para a instauração da Tomada de Contas Especial, conforme consignado na matriz de responsabilização elaborada pelo tomador de contas, foi a constatação da seguinte irregularidade: 
Não comprovação da boa e regular aplicação dos recursos federais repassados à Federação das Associações de Radiodifusão Comunitária, em face da omissão no dever de prestar contas dos valores transferidos, no âmbito do convênio descrito como "OBJETO: apoio ao projeto radio, cultura e cidadania.", no período de 28/12/2007 a 17/7/2010, cujo prazo encerrou-se em 15/9/2010.
No que pese constar essa irregularidade, verificou-se que não houve omissão na apresentação da prestação de contas. A irregularidade constatada foi: ausência de documentos exigidos na prestação de contas que comprometem o julgamento da boa e regular aplicação dos recursos.
Os responsáveis arrolados na fase interna foram devidamente comunicados e, diante da ausência de justificativas suficientes para elidir a irregularidade e da não devolução dos recursos, instaurou-se a tomada de contas especial.
	No relatório (peça 52) , o tomador de contas concluiu que o prejuízo importaria no valor original de R$ 115.000,00, imputando-se a responsabilidade a Federação das Associações de Radiodifusão Comunitária e Carlito Vieira de Almeida, Diretor Administrativo-Financeiro da entidade, no período de 17/3/2002 a 17/7/2010.
	Em 9/6/2020, a Controladoria-Geral da União emitiu o relatório de auditoria (peça 54) , em concordância com o relatório do tomador de contas. O certificado de auditoria e o parecer do dirigente do órgão de controle interno concluíram pela irregularidade das presentes contas (peças 55 e 56) .
	Em 26/6/2020, o ministro responsável pela área atestou haver tomado conhecimento das conclusões contidas no relatório e certificado de auditoria, bem como do parecer conclusivo do dirigente do órgão de controle interno, manifestando-se pela irregularidade das contas, e determinou o encaminhamento do processo ao Tribunal de Contas da União (peça 57) .
Na instrução inicial (peça 60) , analisando-se os documentos dos autos, concluiu-se pela necessidade de realização de citação solidária dos responsáveis Federação das Associações de Radiodifusão Comunitária e Carlito Vieira de Almeida, em razão da ausência de documentos exigidos na prestação de contas que comprometiam o julgamento da boa e regular aplicação dos recursos.
Em cumprimento ao pronunciamento da unidade (peça 62) , foi efetuada citação dos responsáveis, nos moldes adiante:
 Federação das Associações de Radiodifusão Comunitária - promovida a citação do responsável, conforme delineado adiante:
	Comunicação: Ofício 63045/2020-TCU/Seproc (peça 66) 
Data da Expedição: 17/11/2020
Data da Ciência: não houve (peça 67) 
Observação: Ofício enviado para o endereço do responsável, conforme pesquisa de endereço no sistema da Receita Federal (peça 64) .
	
	Comunicação: Ofício 17709/2021-TCU/Seproc (peça 72) 
Data da Expedição: 15/4/2021
Data da Ciência: 20/5/2021 (peça 73) 
Nome Recebedor: Carlito Vieira de Almeida
Observação: Ofício enviado para o endereço do representante legal da responsável, conforme pesquisa de endereço no sistema DGI (peça 71) .
Fim do prazo para a defesa: 4/6/2021
	
	Comunicação: Edital 0924/2021-TCU/Seproc, de5/8/2021 (peça 75) 
Data da publicação: 9/9/2021
Fim do prazo para a defesa: 23/9/2021
	
 Carlito Vieira de Almeida - promovida a citação do responsável, conforme delineado adiante:
	Comunicação: Ofício 63043/2020-TCU/Seproc (peça 65) 
Data da Expedição: 17/11/2020
Data da Ciência: 9/12/2020 (peça 68) 
Nome Recebedor: Carlito Vieira
Observação: Ofício enviado para o endereço do responsável, conforme pesquisa de endereço no sistema da Receita Federal (peça 63) .
Fim do prazo para a defesa: 24/12/2020
	
Conforme Despacho de Conclusão das Comunicações Processuais (peças 74 e 77) , informamos que as providências inerentes às comunicações processuais foram concluídas. 
Transcorrido o prazo regimental, os responsáveis permaneceram silentes, devendo ser considerados revéis, nos termos do art. 12, §3º, da Lei 8.443/1992.
EXAME TÉCNICO			 
Da validade das notificações:
Preliminarmente, cumpre tecer breves considerações sobre a forma como são realizadas as comunicações processuais no TCU. A esse respeito, destacam-se o art. 179, do Regimento Interno do TCU (Resolução 155, de 4/12/2002) e o art. 4º, inciso III, § 1º, da Resolução TCU 170, de 30 de junho de 2004, in verbis:
Art. 179. A citação, a audiência ou a notificação, bem como a comunicação de diligência, farse-ão:
I - mediante ciência da parte, efetivada por servidor designado, por meio eletrônico, fac-símile, telegrama ou qualquer outra forma, desde que fique confirmada inequivocamente a entrega da comunicação ao destinatário;
II - mediante carta registrada, com aviso de recebimento que comprove a entrega no endereço do destinatário;
III - por edital publicado no Diário Oficial da União, quando o seu destinatário não for localizado
 (...) 
Art. 3º As comunicações serão dirigidas ao responsável, ou ao interessado, ou ao dirigente de órgão ou entidade, ou ao representante legal ou ao procurador constituído nos autos, com poderes expressos no mandato para esse fim, por meio de:
I - correio eletrônico, fac-símile ou telegrama;
II - servidor designado;
III - carta registrada, com aviso de recebimento;
IV - edital publicado no Diário Oficial da União, quando o seu destinatário não for localizado, nas hipóteses em que seja necessário o exercício de defesa.
Art. 4º. Consideram-se entregues as comunicações:
I - efetivadas conforme disposto nos incisos I e II do artigo anterior, mediante confirmação da ciência do destinatário;
II - realizadas na forma prevista no inciso III do artigo anterior, com o retorno do aviso de recebimento, entregue comprovadamente no endereço do destinatário;
III - na data de publicação do edital no Diário Oficial da União, quando realizadas na forma prevista no inciso IV do artigo anterior.
§ 1º O endereço do destinatário deverá ser previamente confirmado mediante consulta aos sistemas disponíveis ao Tribunal ou a outros meios de informação, a qual deverá ser juntada ao respectivo processo.
 (...) 
Bem se vê, portanto, que a validade da citação via postal não depende de que o aviso de recebimento seja assinado pelo próprio destinatário da comunicação, o que dispensa, no caso em tela, a entrega do AR em "mãos próprias". A exigência da norma é no sentido de o Tribunal verificar se a correspondência foi entregue no endereço correto, residindo aqui a necessidade de certeza inequívoca. 
Não é outra a orientação da jurisprudência do TCU, conforme se verifica dos julgados a seguir transcritos:
São válidas as comunicações processuais entregues, mediante carta registrada, no endereço correto do responsável, não havendo necessidade de que o recebimento seja feito por ele próprio (Acórdão 3648/2013-TCU-Segunda Câmara, Relator Ministro JOSÉ JORGE) ;
É prescindível a entrega pessoal das comunicações pelo TCU, razão pela qual não há necessidade de que o aviso de recebimento seja assinado pelo próprio destinatário. Entregandose a correspondência no endereço correto do destinatário, presume-se o recebimento da citação. (Acórdão 1019/2008-TCU-Plenário, Relator Ministro BENJAMIN ZYMLER) ;
As comunicações do TCU, inclusive as citações, deverão ser realizadas mediante Aviso de Recebimento - AR, via Empresa Brasileira de Correios e Telégrafos, bastando para sua validade que se demonstre que a correspondência foi entregue no endereço correto. (Acórdão 1526/2007-TCU-Plenário, Relator Ministro AROLDO CEDRAZ) .
A validade do critério de comunicação processual do TCU foi referendada pelo Supremo Tribunal Federal, nos termos do julgamento do MS-AgR 25.816/DF, por meio do qual se afirmou a desnecessidade da ciência pessoal do interessado, entendendo-se suficiente a comprovação da entrega do "AR" no endereço do destinatário:
Ementa: agravo regimental. Mandado de segurança. Desnecessidade de intimação pessoal das decisões do tribunal de contas da união. art. 179 do regimento interno do TCU. Intimação do ato impugnado por carta registrada, iniciado o prazo do art. 18 da lei nº 1.533/51 da data constante do aviso de recebimento. Decadência reconhecida. Agravo improvido.
O envio de carta registrada com aviso de recebimento está expressamente enumerado entre os meios de comunicação de que dispõe o Tribunal de Contas da União para proceder às suas intimações.
O inciso II do art. 179 do Regimento Interno do TCU é claro ao exigir apenas a comprovação da entrega no endereço do destinatário, bastando o aviso de recebimento simples. 
Da revelia dos responsáveis
No caso vertente, a citação da Federação das Associações de Radiodifusão Comunitária se deu por meio do Ofício 63045/2020-TCU/Seproc (peça 66) , em endereço que consta no sistema da Receita Federal (peça 64) , mas não houve ciência (peça 67) . Posteriormente, foi citada por meio Ofício 17709/2021-TCU/Seproc (peça 72) , enviado para o endereço do representante legal da entidade, Sr. Carlito Vieira de Almeida (peças 63 e 71) , tendo havido ciência (peça 73) . Tendo em vista que não houve comparecimento espontâneo do Sr. Carlito, foi procedida a citação da entidade por meio de edital, em cumprimento ao que determina o Memorando Circular - Segecex 10/2018. Válida, portanto, a citação da responsável.
A citação do responsável Carlito Vieira de Almeida se deu em endereço proveniente de pesquisas de endereço constantes nos sistemas CPF e CNPJ da Receita (peças 63) , tendo havido ciência (peça 68) . Portanto, sua citação foi válida.
Nos processos do TCU, a revelia não leva à presunção de que seriam verdadeiras todas as imputações levantadas contra os responsáveis, diferentemente do que ocorre no processo civil, em que a revelia do réu opera a presunção da verdade dos fatos narrados pelo autor (Acórdão 1009/2018-TCU-Plenário, Relator: BRUNO DANTAS; 2369/2013 - TCU - Plenário, Relator: BENJAMIN ZYMLER e 2449/2013 - TCU - Plenário, Relator: BENJAMIN ZYMLER) . Dessa forma, a avaliação da responsabilidade do agente não pode prescindir da prova existente no processo ou para ele carreada. 
Ao não apresentarem suas defesas, os responsáveis deixaram de produzir prova da regular aplicação dos recursos sob suas responsabilidades, em afronta às normas que impõem aos gestores públicos a obrigação legal de, sempre que demandados pelos órgãos de controle, apresentar os documentos que demonstrem a correta utilização das verbas públicas, a exemplo do contido no art. 93 do Decreto-Lei 200/1967: "Quem quer que utilize dinheiros públicos terá de justificar seu bom e regular emprego na conformidade das leis, regulamentos e normas emanadas das autoridades administrativas competentes." 
Mesmo as alegações de defesa não sendo apresentadas, considerando o princípio da verdade real que rege esta Corte, procurou-se buscar, em manifestações dos responsáveis na fase interna desta Tomada de Contas Especial, se havia algum argumento que pudesse ser aproveitado a favor deles. 
Embora tenham sido apresentadas justificativas, não há nos autos nenhum argumento que possa vir a ser analisado e posteriormente servir para afastar as irregularidades apontadas.
Em se tratando de processo em que as partes interessadas não se manifestaram acerca das irregularidades imputadas, não há elementos para que se possa efetivamente aferir e reconhecer a ocorrência de boa-fé na conduta dos responsáveis, podendo este Tribunal, desde logo, proferir o julgamento de mérito pela irregularidade das contas, conforme os termos dos §§ 2º e 6º do art. 202 do Regimento Interno do TCU. (Acórdão 2064/2011-TCU-Primeira Câmara (relator: Ubiratan Aguiar) , 6.182/2011-TCU-1ª Câmara (relator: Weber de Oliveira) , 4.072/2010-TCU-1ª Câmara (Relator: Valmir Campelo) , 1.189/2009-TCU-1ª Câmara (Relator: Marcos Bemquerer) , 731/2008-TCU-Plenário (Relator: Aroldo Cedraz) .
Dessa forma, os responsáveis devem ser considerados revéis, nos termos do art. 12, §3º, da Lei 8.443/1992, devendo as contas serem julgadas irregulares, condenando-os solidariamente ao débito apurado, aplicando-lhes a multa prevista no art. 57 da Lei 8.443/1992.
Prescrição da Pretensão Punitiva
Vale ressaltar que a pretensão punitiva do TCU, conforme Acórdão 1441/2016-TCU-Plenário, Relator: Benjamin Zymler, que uniformizou a jurisprudência acerca dessa questão, subordina-se ao prazo geral de prescrição indicado no art. 205 do Código Civil, que é de dez anos, contado da data de ocorrência da irregularidade sancionada, nos termos do art. 189 do Código Civil, sendo este prazo interrompido pelo ato que ordenar a citação, a audiência ou a oitiva dos responsáveis.
No caso em exame, ocorreu a prescrição, uma vez que a irregularidade sancionada ocorreu em 16/9/2010, e o ato de ordenação da citação ocorreu em 16/11/2020 (peça 62) .
CONCLUSÃO
Em face da análise promovida na seção "Exame Técnico", verifica-se que os responsáveis Federação das Associações de Radiodifusão Comunitária e Carlito Vieira de Almeida não lograram comprovar a boa e regular aplicação dos recursos. Instados a se manifestar, optaram pelo silêncio, configurando a revelia, nos termos do §3º, do art. 12, da Lei 8.443/1992.
Vale ressaltar que a jurisprudência pacífica nesta Corte é no sentido da imprescritibilidade das ações de ressarcimento ao erário (Súmula TCU 282) . Dessa forma, identificado dano ao erário, devese instaurar e julgar o processo de tomada de contas especial para responsabilizar seus agentes causadores, respeitando o direito ao contraditório e à ampla defesa, independentemente de quando ocorreram os atos impugnados.
Verifica-se que ocorreu a prescrição da pretensão punitiva, conforme análise já realizada.
Tendo em vista que não constam dos autos elementos que permitam reconhecer a boa-fé dos responsáveis ou a ocorrência de outras excludentes de culpabilidade, sugere-se que as suas contas sejam julgadas irregulares, nos termos do art. 202, § 6º, do Regimento Interno do TCU, com a imputação do débito atualizado monetariamente e acrescido de juros de mora, nos termos do art. 202, §1º do Regimento Interno do TCU, descontado o valor eventualmente recolhido.
PROPOSTA DE ENCAMINHAMENTO
Diante do exposto, submetemos os autos à consideração superior, propondo ao Tribunal:
considerar revéis os responsáveis Federação das Associações de Radiodifusão Comunitária (CNPJ: 04.052.363/0001-21) e Carlito Vieira de Almeida (CPF: XXX.377.857-XX) , para todos os efeitos, dando-se prosseguimento ao processo, com fulcro no art. 12, § 3º, da Lei 8.443/1992; 
julgar irregulares, nos termos dos arts. 1º, inciso I, 16, inciso III, alínea "c", da Lei 8.443/1992, c/c os arts. 19 e 23, inciso III, da mesma Lei, as contas da Federação das Associações de Radiodifusão Comunitária (CNPJ: 04.052.363/0001-21) e de Carlito Vieira de Almeida (CPF: XXX.377.857-XX) , condenando-os solidariamente ao pagamento das importâncias a seguir especificadas, atualizadas monetariamente e acrescidas dos juros de mora, calculadas a partir das datas discriminadas até a data da efetiva quitação do débito, fixando-lhes o prazo de quinze dias, para que comprovem, perante o Tribunal, o recolhimento da referida quantia aos cofres do Tesouro Nacional, nos termos do art. 23, inciso III, alínea "a", da citada lei, c/c o art. 214, inciso III, alínea "a", do Regimento Interno do TCU.
	Valor original
	Data da ocorrência
	Débito/Crédito

	R$ 50.000,00
	17/1/2008
	Débito

	R$ 65.000,00
	21/11/2008
	Débito

Valor atualizado do débito (com juros) em 22/10/2021: R$ 339.440,96. 
autorizar, desde logo, a cobrança judicial das dívidas, caso não atendidas a notificação, na forma do disposto no art. 28, inciso II, da Lei 8.443/1992;
autorizar também, desde logo, se requerido, com fundamento no art. 26 da Lei 8.443, de 1992, c/c o art. 217, §§ 1º e 2º do Regimento Interno do TCU, o parcelamento da (s) dívida (s) em até 36 parcelas, incidindo, sobre cada parcela, corrigida monetariamente, os correspondentes acréscimos legais, fixando-lhe o prazo de quinze dias, a contar do recebimento da notificação, para comprovar, perante o Tribunal, o recolhimento da primeira parcela, e de trinta dias, a contar da parcela anterior, para comprovar os recolhimentos das demais parcelas, devendo incidir, sobre cada valor mensal, atualizado monetariamente, os juros de mora devidos, na forma prevista na legislação em vigor, alertando os responsáveis de que a falta de comprovação do recolhimento de qualquer parcela importará o vencimento antecipado do saldo devedor, nos termos do § 2º do art. 217 do Regimento Interno deste Tribunal;
enviar cópia do Acórdão a ser prolatado, bem como do Relatório e do Voto que o fundamentarem, à Procuradoria da República no Estado do Rio de Janeiro, nos termos do § 3º do art. 16 da Lei 8.443/1992, c/c o § 7º do art. 209 do Regimento Interno do TCU, para adoção das medidas cabíveis; e
enviar cópia do acórdão que vier a ser proferido à Secretaria Especial da Cultura e aos responsáveis, para ciência, informando que a presente deliberação, acompanhada do Relatório e do Voto que a fundamenta, está disponível para a consulta no endereço www.tcu.gov.br/acordaos, além de esclarecer que, caso requerido, o TCU poderá fornecer sem custos as correspondentes cópias, de forma impressa."
	É o relatório.

não há.

Subprocurador-Geral Lucas Rocha Furtado

TOMADA DE CONTAS ESPECIAL. CONVÊNIO. OMISSÃO DE CONTAS. REVELIA. PRESCRIÇÃO DA PRETENSÃO PUNITIVA. IRREGULARIDADE E DÉBITO.

TOMADA DE CONTAS ESPECIAL (TCE)

A Secretaria Especial de Cultura instaurou esta tomada de contas especial contra a Federação das Associações de Radiodifusão Comunitária e Carlito Vieira de Almeida em razão da não comprovação, por ausência de documentação comprobatória suficiente, da correta aplicação do total de R$ 115.000,00 do Fundo Nacional de Cultura repassados, em 2008, no âmbito do Convênio 348/2007, cujo objeto era o apoio ao projeto "Rádio, Cultura e Cidadania", com a criação de um centro de produção e capacitação em radiodifusão comunitária.
2.	Devidamente citados no âmbito desta Corte, os responsáveis não se manifestaram, o que acarretou sua revelia e levou a Secretaria de Controle Externo de Tomada de Contas Especial - SecexTCE e Ministério Público junto ao TCU - MPTCU, diante do que consta dos autos e do transcurso de mais de dez anos entre o término do prazo para prestação de contas e a citação, a opinarem, em pareceres uniformes, pela irregularidade destas contas especiais e pela condenação solidária dos envolvidos pelo valor do débito apurado.
	Considerando: (i) a ausência de documentação comprobatória do adequado uso dos valores transferidos, a exemplo de relatórios de cumprimento do objeto e de execução físico-financeira adequadamente preenchidos, de materiais gráficos com a logomarca do convênio e de listas de presença de participantes dos eventos previstos; (ii) a inexistência, na fase interna desta tomada de contas especial, de justificativas dos responsáveis aptas a afastar as irregularidades apontadas ou a demonstrar sua boa-fé; (iii) a revelia dos envolvidos perante este Tribunal, que acarreta presunção relativa de utilização irregular das quantias em questão; e, por fim, (iv) a prescrição da pretensão punitiva desta Corte, nos termos do Acórdão 1441/2016-TCU-Plenário, uma vez que o prazo para prestação de contas esgotou-se em 15/09/2010 e que o ato que ordenou as citações teve lugar apenas em 16/11/2020, acolho os pareceres e voto pela adoção da minuta de acórdão que trago a este Colegiado.
	TCU, Sala das Sessões, em 23 de novembro de 2021.
JORGE OLIVEIRA 
Relator